臺灣桃園地方法院民事裁定
111年度消債更字第21號
聲  請  人  
即  債務人  沈翊雯  
代  理  人  黃智謙律師（法扶律師）
上列當事人因消費者債務清理事件聲請更生，本院裁定如下：
    主  文
聲請駁回。
聲請費用由聲請人負擔。
    理  由
一、聲請意旨略以：聲請人現任職於怡德居福公司，每月收入約
    新臺幣（下同）3萬9,086元，名下別無任何財產，而無擔保
    或無優先權之債務總額約為44萬9,836元，復未經法院裁定
    開始清算程序或宣告破產，於民國110年10月向本院聲請消
    費者債務清理之調解，因聲請人與最大債權銀行渣打國際商
    業銀行股份有限公司（下稱渣打銀行）意見不一致而調解不
    成立，聲請人每月薪資扣除必要生活費用後，無法清償上開
    債務，爰聲請更生等語。
二、按消費者債務清理條例（下稱消債條例）所稱消費者，指5
    年內未從事營業活動或從事小規模營業活動之自然人；前項
    小規模營業指營業額平均每月20萬元以下者，消債條例第2
    條第1、2項定有明文。又消債條例第2條第1項所稱5年內從
    事小規模營業活動，係指自聲請更生或清算前1日回溯5年內
    ，有反覆從事銷售貨物、提供勞務或其他相類行為，以獲取
    代價之社會活動，依其5年內營業總額除以實際經營月數之
    計算結果，其平均營業額為每月20萬元以下者而言，例如：
    平均月營業額未逾20萬元之計程車司機、小商販等即屬之（
    參照辦理消費者債務清理事件應行注意事項第1點）。經查
    ，聲請人於104年6月2日設立百企通訊行（統一編號：00000
    000號），如以110年度營業額計算，平均每月營業額為1萬2
    ,635元【計算式：（2萬7,015元＋1萬9,551元＋1萬9,110元＋1
    萬6,742元＋5萬171元＋1萬9,041元）÷12＝1萬2,635元，小數
    點以下四捨五入】，此有商業登記基本資料、110年1至12月
    營業人銷售額與稅額申報書在卷可稽（見消債更卷第13至23
    頁），是該平均每月營業所得均於20萬元以下，核屬消債條
    例第2條第2項規定之從事小規模營業活動之自然人，自得依
    消債條例聲請更生，合先敘明。
三、次按債務人不能清償債務或有不能清償之虞者，得依消債條
    例所定更生或清算程序，清理其債務；債務人無擔保或無優
    先權之本金及利息債務總額未逾1,200萬元者，於法院裁定
    開始清算程序或宣告破產前，得向法院聲請更生；法院開始
    更生程序之裁定，應載明其年、月、日、時，並即時發生效
    力，消債條例第3條、第42條第1 項及第45條第1項分別定有
    明文。次按債務人對於金融機構負債務者，在聲請更生或清
    算前，應向最大債權金融機構請求協商債務清償方案，或向
    其住、居所地之法院或鄉、鎮、市、區調解委員會聲請債務
    清理之調解，同條例第151條第1項定有明文。另所謂「不能
    清償」，指債務人因欠缺清償能力，對已屆期之債務，全盤
    繼續處於不能清償之客觀經濟狀態者而言。又所謂「不能清
    償之虞」，係指依債務人之清償能力，就現在或即將到期之
    債務，有不能清償之蓋然性或可能性而言。易言之，債務人
    之狀態如置之不理，客觀上得預見將成為不能清償之情形而
    言，此將來發生不能清償之事實，不必達到高度之確信。至
    於債務人之清償能力，則包括財產、信用及勞力（技術），
    並不以財產為限，必須三者總合加以判斷仍不足以清償債務
    ，始謂欠缺清償能力而成為不能清償。經查：
㈠㈠關於前置協商之要件：
　　聲請人前於110年10月間向本院聲請消費者債務清理之調解
    ，因無力清償債務而與最大債權銀行即渣打銀行調解不成立
    等情，有本院調解不成立證明書（見司消債調卷第61頁）在
    卷可稽，堪可採認。
　㈡聲請人之債務總額：
　　聲請人陳報無擔保或無優先權之債務總額約44萬9,836元，
    依最大債權人渣打銀行整合其與債權人台北富邦商業銀行股
    份有限公司、中國信託商業銀行股份有限公司、國泰世華商
    業銀行股份有限公司之債權後，陳報債權之金額50萬4,516
    元（見司消債調卷第69至70頁），故本件聲請人之債務總額
    應為50萬4,516元。
㈢㈢關於聲請人之財產及收入：
　　聲請人名下別無任何財產，此有全國財產稅總歸戶財產查詢
    清單在卷可稽（見司消債調卷第12頁）；收入部分，聲請人
    陳稱現任職於怡德居福公司，每月薪資約3萬9,086元，業提
    出薪資明細以佐（見消債更卷第25頁），經核相符，本院尚
    查無聲請人有其他收入，故以3萬9,086元列計聲請人每月收
    入。
㈣㈣關於聲請人之必要支出：
　1.依聲請人最新陳報內容僅陳明每月必要支出金額為1萬8,337
    元，而未明列各項支出之數額、原因及種類，亦未就上開支
    出提出相關單據（見司消債調卷第7頁），然本院審酌此金
    額未逾行政院衛生福利部所公告111年桃園市每人每月最低
    生活費用每人每月為1萬5,281元之1.2倍即1萬8,337元之範
    圍（參酌消債條例第64條之2第1項之規定），是以1萬8,337
    元為聲請人個人每月必要之支出，尚屬合理。
　2.父母扶養費1萬8,337元：
　　聲請人稱其每月須扶養父母，每月扶養費合計1萬8,337 元
    ，並提出戶籍謄本、其父母之108、109年度綜合所得稅各類
    所得資料清單及全國財產稅總歸戶財產查詢清單為證（見司
    消債調卷第22頁、第42至48頁）。經查，聲請人之父母現年
    均62歲（均於48年出生），尚未逾法定退休年齡，而父親名
    下有房屋1棟、田賦5筆、土地8筆，母親名下則有房屋2棟、
    土地2筆，惟父母年事已高，於前開年度亦均無薪資收入，
    應認仍有扶養之必要。本院衡以一般情形，老年人日常生活
    較為單純，其支出應較成年人為低，爰依111年度桃園市每
    人每月最低生活費之1.2倍即1萬8,337元之7成為標準，並經
    2名扶養義務人分攤後，核估聲請人應負擔其父母之扶養費
    金額應為1萬2,836元（計算式：1萬8,337元×70％×2÷2＝1萬2,
    836元，小數點以下四捨五入），是聲請人主張每月應負擔
    之父母親扶養費於1萬2,836元之範圍內，准予列計，逾此範
    圍，則不予列計。
　3.準此，聲請人每月維持基本生活和履行法定扶養義務之必要
    金額應為3萬1,173元（計算式：1萬8,337元＋1萬2,836元＝3
    萬1,173元）。
  ㈤聲請人以上開收入扣除必要支出後，每月有餘額7,913元（計
    算式：3萬9,086元－3萬1,173元＝7,913元）可供清償債務，
    則聲請人欲全數清償上開債務僅需約6年（計算式：50萬4,5
    16元÷7,913元÷12≒5.31），聲請人現年41歲（69年出生），
    距勞工強制退休年齡（65歲）約24年，審酌聲請人目前之收
    支及財產狀況，至其退休時止，顯非無法清償聲請人前揭所
    負欠之債務總額，且查聲請人父母名下均有多筆不動產、母
    親109年財稅資料亦顯示有玉山銀行利息所得4,261元（見司
    消債調卷第44至48頁），可認父母目前經濟狀況應優於聲請
    人，倘聲請人暫不負擔父母扶養費，每月收入扣除必要支出
    後，每月有餘額2萬749元（計算式：3萬9,086元-1萬8,337
    元＝2萬749元），更能提前於3年內清償全部債務（計算式：
    50萬4,516元÷2萬749元÷12≒2.03）。再查，聲請人前置調解
    程序係因當時經濟狀況入不敷出，每月僅能還款1,000元（
    見司消債調卷第35頁），致該調解方案未獲最大金融機構債
    權人同意而調解不成立，然聲請人於更生程序已尋覓居服員
    工作而有穩定收入，即非不能再次與金融機構債權人進行協
    商，以約定可負擔之還款方案，是以本件客觀上既難認聲請
    人有不能清償債務或有不能清償之虞之情事存在，核與消債
    條例第3條所定要件即有不符，揆諸首揭法律規定，聲請人
    本件更生之聲請，為無理由，應予駁回。
四、按消債條例之立法目的，在於使陷於經濟上困境之消費者，
    得分別情形依重建型債務清理程序（更生）或清算型債務清
    理程序（清算）清理債務，藉以妥適調整其與債權人及其他
    利害關係人之權利義務關係，保障債權人之公平受償，並謀
    求消費者經濟生活之更生機會，從而健全社會經濟發展。就
    更生程序而言，其主要功能為「債權人及債務人進行協商，
    以找出既能維持債務人基本生活，又能使債權人之債權獲得
    最大滿足之債務清償方案」。本件聲請人尚無不能清償債務
    或有不能清償之虞之情事，已如上述，且聲請人身為債務人
    ，並非無清償能力，理當誠實面對債務，主動積極與該等債
    權人重啟協商程序，謀求適當可行之清償方案，若債權機構
    願提供更優惠還款條件，當可更符合消債條例兼顧保障債權
    人公平受償及重建復甦債務人經濟生活之立法目的。
五、爰裁定如主文。 　　
中　　華　　民　　國　　111 　年　　6 　　月　　6 　　日
                  民事第一庭    法　官　許自瑋
正本係照原本作成。
如不服本裁定應於送達後10日內向本院提出抗告狀，並應繳納抗
告費新臺幣1,000元。
中　　華　　民　　國　　111 　年　　6 　　月　　7 　　日
                                書記官  吳光彧